臺灣花蓮地方法院民事判決　　　　　　　 95年度訴字第164號
原　　　告　丙○○
訴訟代理人　乙○○
被　　　告　甲○○
上列當事人間侵權行為損害賠償事件，本院於九十六年一月十六
日言詞辯論終結，判決如下：
    主  文
被告應給付原告新台幣參拾捌萬壹仟壹佰貳拾肆元及自95年4月
13日起至清償日止，按年息5%計算之利息。
原告其餘之訴駁回。
訴訟費用由被告負擔五分之一，餘由原告負擔。
本判決第1項得假執行。
原告其餘假執行之聲請駁回。
    事  實  及  理  由
一、按訴狀送達後，原告不得將原訴變更或追加他訴，但請求之
    基礎事實同一、擴張或減縮應受判決事項之聲明者，不在此
    限，民事訴訟法第255條第1項第2款、第3款定有明文。原告
    起訴聲明為請求被告給付新台幣（下同）954,083元及自起
    訴狀繕本送達翌日起至清償日止，按年息5%計算之利息，嗣
    於95年6月21日當庭將原告之母因看護原告而不能工作之損
    失請求更正為原告看護費用之請求，且將醫療費用之請求金
    額自21,863元更正為20,173元，核其請求之基礎事實同一，
    僅減縮應受判決事項之聲明，依上開規定，應予准許。
二、原告主張：
(一)被告於民國94年11月26日17時30分許，駕駛車號IX-0583號
    自用小客車，於花蓮市○○路與裕民路交岔路口處，不慎撞
    及由郭維恆騎乘，附載原告之車號CWB-152號重型機車，至
    原告因此受有左脛腓骨及左足雙踝骨折等傷害，爰依民法第
    184條第1項前段、第193條第1項、第195條第1項之侵權行為
    規定，請求被告賠償下列項目及金額。
(二)請求項目及金額：
    1.醫療費：原告因上開傷害，迄今支出醫療費新台幣（下同
      ）20,173元。
    2.看護費：原告住院12日均由母親莊阿華照顧看護，以莊阿
      華每月收入32,000元計算，此部分既受有看護費用之損失
      共計12,800元（32000÷30x12=12800）。
    3.回診交通費：原告仍於東華大學就讀，出院後預計需定期
      至慈濟醫院回診18個月，往返之計程車車資共計需10,800
      元（600x18=10800）。
    4.原告父母探視之交通費：原告父母由台北至東華大學探視
      原告，需先坐火車（單趟445元），再坐計程車至東華大
      學（單趟350元），車資共計來回一趟即需1,590元（
      445x2+350x 2=1590），以原告傷勢需18個月調養，此部
      分原告父母共計需支出交通費28,620元。
    5.精神慰撫金：原告為國立東華大學經濟係在學學生，並擔
      任係上籃球隊經理工作，但車禍影響原告之學業及社團生
      活甚鉅，且因車禍住院耽誤學業現已退學在家休養，身心
      之痛苦非筆墨所能形容，原告尚須長期調養，精神上受有
      重大打擊，故請求90萬元之慰撫金。
(三)原告尚未領得任何強制責任保險理賠，而以上請求金額合計
    為974,083元，扣除被告已賠償之20,000元，原告尚得請求
    954,083元，並同意再扣除被告復賠償之5,000元，爰聲明：
    (1)被告應給付原告954,083元及自起訴狀繕本送達之翌日（
    即95年4月13日）起至清償日止，按年息5%計算之利息。(2)
    願供擔保，請准宣告假執行。
二、被告對於系爭車禍之發生及原告因此受有支出醫療費20,173
    元、看護費12,800元之損害，以及定期往返慈濟醫院就診每
    次所需車資來回共計為600元等情，並不爭執，然以：系爭
    車禍的發生，機車騎士郭恆維也有過失，而依機車之毀損狀
    態，若非原告自己從車上跳下，受傷程度應不至於嚴重至骨
    折，因此，三方的過失比例均應認定以決定賠償費用。又原
    告應不得請求父母之交通費用，且車禍發生後，被告已賠償
    原告5000元，並先支付原告20,000元之醫療費用，應自原告
    請求金額中扣除。並聲明：原告之訴駁回
三、兩造於本院95年6月21日言詞辯論期日當庭協議簡化爭點（
    見本院卷第40、41頁），其不爭執及爭執事項如下：
(一)兩造不爭執事項：
    1.94年11月26日晚間5時30分，被告駕駛車號IX-0583自用
       小客車，沿花蓮市○○路由北往南方向行駛，於左轉裕
       民路交叉路口處時，與沿花蓮市○○路由南往北方向，
       由郭恆維駕駛、搭載原告之車號CWB-152號機車相撞。
    2.原告因此受有左脛腓骨骨折、左足雙踝骨折之傷害。
    3.鑑定結果被告甲○○為肇事主因，郭恆維為肇事次因。兩
      造同意過失相抵。
    4.原告因此受有看護費12,800元、醫療費20,173元之損失。
    5.原告為東華大學經濟系學生，定期往返慈濟醫院追蹤治療
      所需之計程車車資，每次為600元。
(二)兩造同意本件爭點限縮如下：
    1.原告所受之傷害為車禍直接造成，還是因原告自行跳車造
      成？
    2.原告出院後，需追蹤治療之時間長度及次數？
    3.原告請求之精神慰撫金是否過高？
四、本院之判斷：
(一)按汽車、機車或其他非依軌道行駛之動力車輛，在使用中加
    損害於他人者，駕駛人應賠償因此所生之損害。但於防止損
    害之發生，已盡相當之注意者，不在此限，民法第191條之2
    定有明文。是依前開規定，駕駛人於使用中加損害於他人者
    ，即應推定為有過失，並應負損害賠償之責，駕駛人如欲免
    責，則須舉證對損害之發生已盡相當之注意。本件兩造均不
    爭執被告甲○○於上述時間、地點駕車發生車禍，致原告受
    有上述兩造所不爭執之傷害，則依上揭規定，如被告甲○○
    不能證明防止損害之發生，已盡相當之注意，即應賠償原告
    因此所生之損害，被告雖辯稱原告應係自行跳車造成骨折受
    傷，惟被告就此部分辯解既未能舉證實說，自不可採，先予
    敘明。
(二)按汽車行駛時，駕駛人應注意車前狀況，隨時採取必要之安
    全措施；汽車行駛至交岔路口，轉彎車應讓直行車先行；閃
    光黃燈表示警告，車輛應減速接近，注意安全，小心通過。
    道路交通安全規則第94條第3項、第102條第1項第7款，及道
    路交通標誌標線號誌設置規則第211條第1項第1款分別定有
    明文。本件兩造分別駕車經過肇事地點，自應依上述規定保
    持行車安全之注意義務，作隨時停車的準備，以免發生車禍
    。經查，事發當時被告甲○○係駕車左轉彎，而與對向直
    行之郭恆維所駕機車於交岔路口處相撞發生車禍，被告所駕
    車輛引擎蓋前端凹陷，右前車頭損毀，郭恆維所騎機車左側
    車身損毀，車頭損毀，而本件肇事現場為閃黃燈之交岔路口
    ，當時為晴朗的夜間、柏油路面乾燥無缺陷，無障礙物，視
    距良好等情，以及郭恆維於警詢時稱：「我駕駛機車沿中央
    路南向北行駛，當我車直行進入裕民路口中一部自小客車由
    中央路北向南行駛突然左轉彎，接著就撞到我車，並將我車
    推行了一段距離....；當我車直行進入路口中時我有看見對
    方在中央路北向南車道快道路口，當時對方離我車之距離約
    10-20公尺」、被告於警詢時稱：她不清楚為何會發生肇事
    ，.... 對方之機車與她的車子發生碰撞後才知道發生車禍
    等語，此有本院向花蓮縣警察局花蓮分局函調之道路交通事
    故調查報告表、現場照片多張及警詢筆錄在卷可按（詳本院
    卷64-76頁），顯見若被告及郭恆維於行經該閃黃燈之交岔
    路口處時，如均依規定減速慢行，注意安全，小心通過，注
    意車前狀況，隨時採取必要之安全措施，且被告如於轉彎時
    能注意有無直行車行經該路口並讓直行車先行，則自均能注
    意到對方之來車而在進入交岔路口處前作停車的準備，避免
    此次車禍的發生，顯見被告甲○○及附載原告之郭恆維二人
    在行經交岔路口前，均未善盡駕車應有之注意義務，以致發
    生本件車禍，二人之行為均有過失，惟被告駕車左轉彎未暫
    停讓直行車先行，其過失之責任，大於騎車行經上述路口，
    未注意車前狀況，減速慢行之郭恆維，本件交通事故經送鑑
    定的結果，亦以上述理由認為被告甲○○為本件車禍的肇事
    主因，郭恆維為肇事次因，有台灣省花東區車輛行車事故鑑
    定委員會鑑定意見書及台灣省車輛行車事故覆議鑑定委員會
    函各一份在卷可參（詳本院卷第31-33頁、第42頁），經本
    院斟酌上開肇事情形與所有證據，認被告對於本件車禍之發
    生，應負60％之肇事責任，而郭恆維應負擔40％之過失責任
    。
(三)次按因故意或過失，不法侵害他人之權利者，負損害賠償責
    任；不法侵害他人之身體或健康者，對於被害人因此喪失或
    減少勞動能力或增加生活上之需要時，應負損害賠償責任。
    ；不法侵害他人之身體、健康、名譽、自由、信用、隱私、
    貞操，或不法侵害其他人格法益而情節重大者，被害人雖非
    財產上之損害，亦得請求賠償相當之金額。其名譽被侵害者
    ，並得請求回復名譽之適當處分。民法第184 條第1項前段
    、第193條第1項、第195條第1項分別定有明文。本件被告對
    系爭車禍之發生既有過失，而原告因此受有前開傷害，顯然
    被告之過失與原告所受之傷害間有相當因果關係，是原告依
    侵權行為法律關係，請求被告賠償因其侵權行為所造成之損
    害，自屬有據，。茲就原告之各項請求，審酌於後：
  1.醫療費：20,173元，為兩造所不爭執，自屬有據。
  2.看護費：12,800元，為兩造所不爭執，自屬有據。
  3.回診交通費：原告主張其因車禍受傷，於出院後預計需定期
    至慈濟醫院回診18個月，往返之計程車車資共計需10,800元
    （600x18=10800）等語，固提出交通費收據及診斷證明書一
    份以為證，惟原告於出院後前3個月須每月追蹤1次，1年後
    再追蹤一次即可之事實，有慈濟醫院函覆之病情說明書在卷
    可參（詳本院卷第93、94頁），是依上開說明，原告因系爭
    車禍僅需回診4次即可，而原告每次回診之交通費往返共需
    600元之事實，惟被告所不爭執，是原告此部分之請求，於
    2,400元（600x4=2400）之範圍內，為有理由，超過此部分
    之請求，則屬無據，不應准許。
  4.原告父母探視之交通費：原告主張其父母由台北至東華大學
    探視原告，車資共計來回一趟即需1,590元（445x2+350x2=
    1590），以原告傷勢需18個月調養，此部分原告父母共計需
    支出交通費28,620元等語，固據提出車票及收據以為證，然
    原告父母交通費之支出尚難認與系爭車禍有因果關係，是原
    告此部分主張，並無理由。
  5.精神慰撫金部分：原告因本件車禍受有上開傷害，其身體精
    神上受有痛苦，自不待言，則原告得請求被告賠償非財產上
    之損害，應無疑義。按人格權所受侵害及精神痛苦之程度，
    既無任何客觀標準可資為據，即應斟酌雙方身分、地位與加
    害程度，及其他各種情形核定相當之數額（最高法院51年台
    上字第223號判例參照）。原告主張其原為國立東華大學經
    濟系在學學生，並擔任係上籃球隊經理工作，但車禍影響原
    告之學業及社團生活甚鉅，且因車禍住院耽誤學業，現已退
    學在家休養，身心之痛苦非筆墨所能形容，原告尚須長期調
    養，精神上受有重大打擊，故請求90萬元之慰撫金等語，並
    提出東華大學修業證明書為證。本院審酌原告因本件車禍受
    有前述之傷害，其車禍當時及就醫後於精神及身體上極為痛
    苦，原告因車禍於東華大學肄業，名下並無財產，惟家中經
    濟尚有父母支持（詳本卷卷第101頁至第107頁財產歸屬資料
    清單及度綜合所得稅各類所得資料清單），兼衡及被告小學
    畢業，名下並無財產及收入（詳本院卷第62頁國稅局回函）
    ，現已60餘歲並無工作等兩造身分、地位、經濟能力等一切
    情狀，認原告請求被告非財產上之損害賠償90萬元尚屬過高
    ，應酌減為60萬元為適當。逾此部分之請求尚非允當，應予
    駁回。
(四)綜上所述，原告因本件車禍事故所受之損害合計為635,373
    元（計算式：20173+12800+2400+600000=635373）。又按「
    損害之發生或擴大，被害人與有過失者，法院得減輕賠償金
    額，或免除之。重大之損害原因，為債務人所不及知，而被
    害人不預促其注意或怠於避免或減少損害者，為與有過失。
    前二項之規定，於被害人之代理人或使用人與有過失者，準
    用之，民法第217條定有明文。此項規定之目的，在謀求加
    害人與被害人間之公平，故在裁判上法院得依職權減輕或免
    除之。而本件原告因郭恆維之載送而擴大其活動範圍，是郭
    恆維之駕駛機車，應認為係原告之使用人，則原告之使用人
    郭恆維之過失，應由原告繼受，而有民法第217條規定過失
    相抵之適用。而本院認為被告甲○○就本件車禍應負60% 之
    過失責任，郭恆維應負40%之過失責任，理由已詳如前述，
    故據此計算，被告應賠償原告381,124元（計算式：635373x
    60%=381224元，元以下四捨五入），扣除被告之前已先後賠
    償25,000元（20000+5000=25000），原告尚得請求381,124
    元。
五、從而，原告依侵權行為之法律規定請求被告給付381,124元
    為有理由，應予准許，逾此部分之請求即無理由，應予駁回
    。至兩造其餘之攻擊或防禦方法，及未經援用之證據，經本
    院斟酌後，認為均不足以影響本判決之結果，自無一一詳予
    論駁之必要，併此敘明。
六、原告陳明願供擔保，聲請宣告假執行，經核原告勝訴部分，
    本院命被告給付金額未逾50萬元，應依民事訴訟法第389條
    第1項第5款之規定依職權宣告假執行，至原告其餘假執行之
    聲請，因訴之駁回而失所依據，不予准許，應予駁回。
七、據上論結，本件原告之訴，為一部有理由，一部無理由，依
    民事訴訟法第79條、第389條第1項第5款，判決如主文。
中　　華　　民　　國　　96　　年　　1　　月　　31　　日
                   臺灣花蓮地方法院民事庭
                       法    　官　陳雅敏
以上正本係照原本作成
如對本判決上訴，須於判決送達後20日內向本院提出上訴狀 (應
抄附繕本)。
中　　華　　民　　國　　96　　年　　1　　月　　31　　日
                    　 法院書記官　邱鴻志
